臺灣桃園地方法院刑事判決　　　　　　100年度審訴字第755號
公　訴　人　臺灣桃園地方法院檢察署檢察官
被　　　告　何育庭
上列被告因違反戶籍法等案件，經檢察官提起公訴（99年度偵字
第6911號），被告於本院準備程序進行中，就被訴事實為有罪之
陳述，經本院告知簡式審判程序意旨，並聽取公訴人及被告之意
見後，本院合議庭裁定改依簡式審判程序審理，茲判決如下：
    主    文
何育庭共同行使偽造私文書，足以生損害於公眾及他人，處有期
徒刑月，如易科罰金，以新臺幣壹仟元折算壹日，如附表所示
之偽造「楊思婷」署押均沒收。
    事實及理由
一、何育庭明知至金融機構開立帳戶需持用真實之身分證件，竟
    與真實姓名年籍不詳之成年男子，共同基於偽造特種文書、
    偽造私文書並據以行使之犯意聯絡，於民國97年5 月20日前
    某日，在臺中市228 公園某處將自己的相片2 張交付給某真
    實姓名年籍不詳之成年男子，意圖供冒用身分使用，而偽造
    貼有何育庭相片、「楊思婷」名義之中華民國國民身分證（
    下稱國民身份證）1 張，足生損害於戶政機關對國民身分證
    使用及國民身份資料管理之正確性，並由該真實姓名年籍不
    詳之成年男子利用不知情之第三人偽刻「楊思婷」名義之印
    章1 枚後，嗣於隔日某時於同一地點，該真實姓名年籍不詳
    之成年男子將貼有何育庭相片、「楊思婷」名義之偽造身分
    證1 張及「楊思婷」名義之印章1 枚交給何育庭，並約定以
    新臺幣3000元之代價，指示何育庭至位於桃園縣之國泰世華
    商業銀行（下稱國泰銀行）冒用「楊思婷」之名義申請帳戶
    ，何育庭遂基於共同行使偽造特種文書、私文書之犯意，於
    97年5 月20日某時，前往桃園縣桃園市○○○路○ 段37號國
    泰銀行大興分行，未經「楊思婷」之同意，冒用「楊思婷」
    名義，分別於在附表所示之文件及所示之欄位中偽造「楊思
    婷」簽名共3 枚及於附表所示之文件及所示之欄位中偽造印
    文1 枚，繼而持上開偽造之私文書及偽造之國民身份證向該
    銀行行員行使，使國泰銀行誤以為係「楊思婷」本人所申請
    ，因而開立戶名「楊思婷」、帳號000000000000號之帳戶，
    足生損害於楊思婷本人及國泰銀行對帳戶管理之正確性。
二、證據名稱：
  (一)被告何育庭於本院準備程序及審判中之自白。
  (二)證人即被害人楊思婷於警詢中之證述。
  (三)國泰銀行帳號000000000000號帳戶開戶基本資料、開戶印鑑
    卡、交易明細、偽造之「楊思婷」國民身份證正反面影本、
    內政部警政署刑事警察局98年3 月12日刑紋字第0980029995
    號鑑驗書各1 份。
  (四)臺灣高等法院被告前案紀錄表1 份。
三、查現行戶籍法第75條第1 項、第2 項固規定「意圖供冒用身
    分使用，而偽造、變造國民身分證，足以生損害於公眾或他
    人者，處五年以下有期徒刑、拘役或科或併科新臺幣五十萬
    元以下罰金。行使前項偽造、變造之國民身分證者，亦同。
    」然查，現行戶籍法第75條第1 項、第2 項係於97年5 月28
    日始修正公布施行，而現行戶籍法第75條第1 項、第2 項增
    訂前，戶籍法並無關於偽造、變造身分證應處罰之規定，即
    被告為本件犯行時，戶籍法並無相關之處罰規定，自不能溯
    及既往而依事後修正公布施行之現行戶籍法第75條第1 項、
    第2 項規定相繩，合先敘明。核被告所為，係犯刑法第216
    條、第210 條之行使偽造私文書罪、同法第216 條、第212
    條之行使偽造特種文書罪。原公訴意旨認被告本件犯行有戶
    籍法第75條第1 項、第2 項之適用，尚有未洽，已如前述，
    然此部分業經公訴檢察官當庭更正，本院自應毋庸變更起訴
    法條，附此敘明。被告於如附表所示文件偽造署押之行為，
    及由真實姓名年籍不詳之成年男子偽造印章之行為，均係偽
    造私文書之部分行為，而其偽造私文書、偽造特種文書後復
    持以行使，偽造之低度行為應為行使之高度行為吸收，均不
    另論罪。被告及真實姓名年籍不詳之成年男子利用不知情之
    他人偽刻「楊思婷」名義之印章，均為間接正犯。又被告與
    真實姓名年籍不詳之成年男子，就上開行為間有犯意聯絡及
    行為分擔，應依刑法第28條之規定，論以共同正犯。是被告
    與真實姓名年籍不詳之成年男子基於同一犯罪故意，而同時
    行使偽造私文書及行使偽造特種文書，係以一行為觸犯上開
    數罪名，為想像競合犯，應依刑法第55條之規定，從一重以
    行使偽造私文書罪處斷。爰審酌被告持偽造、變造之證件及
    偽造之印章申辦帳戶，危害楊思婷之信用狀況，其犯罪動機
    、手段、目的均殊非可取，所為破壞經濟市場正常交易、有
    害社會秩序，且極易滋生後續之金融犯罪，惟念被告並非本
    件真正主導犯罪之人，犯罪後尚知坦承犯行，態度良好，檢
    察官求處有期徒刑2 月以上之刑等一切情狀，量處如主文所
    示之刑，並諭知易科罰金之折算標準，以資懲儆。末查，如
    附表所示偽造之「楊思婷」之署押，不問屬於被告與否，均
    應依刑法第219 條之規定，宣告沒收。又附表所示偽造署押
    所在之私文書，因已交付國泰銀行大興分行，已非被告所有
    ，爰均不予宣告沒收。至被告與真實姓名年籍不詳之成年男
    子偽造「楊思婷」名義之國民身分證1 張及「楊思婷」名義
    之印章1 枚，既未扣案，且無證據證明尚屬存在，為免將來
    執行之困難，不予宣告沒收，併此敘明。
四、應適用之法條：
    刑事訴訟法第273 條之1 第1 項、第299 條第1 項前段、第
    310 條之2 、第454 條第1 項，刑法第28條、第216 條、第
    212 條、第210 條、第55條、第41條第1 項前段、第219 條
    ，刑法施行法第1 條之1 第1 項、第2 項前段。
本案經檢察官王碩志到庭執行職務。
中    華    民    國    100   年    5     月    27    日
                刑事庭        法  官  潘怡華
附表：
┌─┬───────┬───────┬───────┐
│編│偽造署押所在之│    欄位      │  偽造之署押  │
│號│文件名稱      │              │              │
├─┼───────┼───────┼───────┤
│一│國泰銀行開戶印│戶名欄        │「楊思婷」簽名│
│  │鑑卡          │              │1枚           │
├─┼───────┼───────┼───────┤
│二│國泰銀行開戶印│開戶人（負責人│「楊思婷」簽名│
│  │鑑卡          │）簽名欄      │1枚           │
├─┼───────┼───────┼───────┤
│三│國泰銀行開戶印│印鑑樣式欄    │「楊思婷」簽名│
│  │鑑卡          │              │1枚、印文1枚  │
└─┴───────┴───────┴───────┘
以上正本證明與原本無異。
如不服本判決應於收受判決後10日內向本院提出上訴書狀，並應
敘述具體理由。其未敘述上訴理由者，應於上訴期間屆滿後20日
內向本院補提理由書( 均須按他造當事人之人數附繕本) 「切勿
逕送上級法院」。
                              書記官  郭怡君
中    華    民    國    100   年    5     月    27    日
附錄本案論罪科刑法條：
中華民國刑法第210 條：
偽造、變造私文書，足以生損害於公眾或他人者，處5 年以下有
期徒刑。
中華民國刑法第212 條：
偽造、變造護照、旅券、免許證、特許證及關於品行、能力服務
或其他相類之證書、介紹書，足以生損害於公眾或他人者，處1
年以下有期徒刑、拘役或3 百元以下罰金。
中華民國刑法第216 條：
行使第210 條至第215 條之文書者，依偽造、變造文書或登載不
實事項或使登載不實事項之規定處斷。